【裁判字號】    95,判,152
【裁判日期】    950209
【裁判案由】    營利事業所得稅
【裁判全文】
最  高  行  政  法  院  判  決
                                     95年度判字第00152號
再 審原 告  和欣交通股份有限公司
代  表  人  甲○○
                          送達.
                          中山.
再 審被 告  財政部臺灣省北區國稅局
代  表  人  許虞哲
上列當事人間因營利事業所得稅事件，上訴人對於中華民國92年
7月3日本院92年度判字第857號判決，向臺北高等行政法院提起
再審之訴，經臺北高等行政法院裁定移送。本院判決如下：
    主  文
再審之訴駁回。
再審訴訟費用由再審原告負擔。
    理  由
一、本件再審原告民國（下同）84年度營利事業所得稅結算申報
    ，原列報營業收入淨額新臺幣（下同）46,642,483元，全年
    所得額虧損3,615,886元，再審被告依書面審查核定課稅所
    得額如申報數。嗣因法務部調查局臺北縣調查站（下稱臺北
    縣調查站）查獲李文鑫集團申報或簽證案件涉有逃漏稅捐之
    嫌，乃將查扣資料，移由再審被告審理，經再審被告函請再
    審原告於86年12月23日前提示帳證供核，再審原告申請延至
    87年1月18日再行提示，惟逾期仍未提示；再審被告乃依所
    得稅法第83條規定，按同業利潤標準淨利率百分之10，加計
    非營業收入703,000元，核定上訴人全年所得額為5,367,248
    元。再審原告不服，申經復查未獲變更，循序提起行政訴訟
    ，經臺北高等行政法院90年度訴字第3833號判決（下稱原審
    判決）駁回，再審原告仍不服，提起上訴，經本院92年度判
    字第857號判決（下稱原確定判決）駁回確定。再審原告再
    以原確定判決有行政訴訟法第273條第1項第1款「適用法規
    顯有錯誤」之再審事由，提起本件再審之訴。
二、再審原告起訴意旨略以：再審原告84年度營利事業所得稅案
    件，依法經會計師查核簽證，業由再審被告調查核定發給核
    定書後，依稅捐稽徵法第34條第2項第1款，已屬確定；且再
    審被告並無任何再審原告其他未申報課稅資料，或符合稅捐
    稽徵法第21條得重行調查之積極證據，原確定判決卻以行政
    命令即營利事業所得稅結算申報書面審核案件抽查辦法凌駕
    法律即上開稅捐稽徵法第34條第2項第1款，違反中央法規標
    準法第11條及稅捐稽徵法第1條之1後段。又再審原告之帳簿
    、文據齊全，除於會計師查核報告中詳細說明外，並經會計
    師到庭證明無誤，且再審被告於原調查核定及行政訴訟中均
    未曾表示異議，原核定既依稅捐稽徵法第34條第2項第1款確
    定後，縱再審原告之帳簿、文據有遺失，應僅為有無違反所
    得稅法第105條第3項保存憑證之問題，原確定判決卻亦以行
    政命令即上開營利事業所得稅結算申報書面審核案件抽查辦
    法凌駕法律即所得稅法第105條第3項規定，違反中央法規標
    準法第11條及稅捐稽徵法第1條之1後段，其判決理由適用法
    規顯有錯誤。為此，訴請廢棄原確定判決，撤銷訴願決定及
    原處分等語。
三、再審被告未提出答辯書狀。
四、本件原確定判決略以：「納稅義務人已依規定辦理結算申報
    ，但於稽徵機關進行調查時，通知提示有關各種證明所得額
    之帳簿、文據而未依限提示者，稽徵機關得依查得之資料或
    同業利潤標準核定其所得額；．．．」為所得稅法第83條第
    3項所明定。所謂「未依限提示」，包括未提示及提示不完
    全。又依營利事業所得稅結算申報書面審核案件抽查辦法第
    5條規定：「依前條規定應行抽查之案件，其經會計師查核
    簽證者，稽徵機關應通知代理會計師向委託人調取帳簿文據
    查核。但不得以電話或口頭通知。經依前項通知而逾期未提
    送，或因該代理會計師喪失稅務代理人資格，或其他原因致
    無法通知者，稽徵機關得直接向該事業調取帳簿文據查核」
    ，所謂「經通知而逾期未提送」，應係指經「合法通知而逾
    期未提送」而言，所謂「其他原因致無法通知」，係指應受
    通知人之住居所不明，致通知之文書無法送達而言。又營利
    事業所得稅查核準則第11條第2項規定，營利事業當年度關
    係所得額之全部或一部之原始憑證，須因遭受不可抗力災害
    或有關機關因公調閱，以致滅失者，稽徵機關始得依該事業
    以前3個年度經稽徵機關核定純益率之平均數核定之。如非
    因遭受不可抗力災害或有關機關因公調閱，以致滅失，而係
    可歸責於納稅義務人之事由致未依限提示或提示不完全者，
    稽徵機關自得依查得之資料或同業利潤標準核定其所得額。
    另稅捐稽徵機關於納稅義務人已依規定辦理結算申報並獲核
    定後，依所得稅法第83條第3項、稅捐稽徵法第21條第1項規
    定，既仍可於法定核課期間內，進行調查，通知其提示有關
    各種證明所得額之帳簿、文據供核，則營利事業所得稅結算
    申報書面審核案件抽查辦法第3條規定「經稽徵機關書面審
    核核定之營利事業所得稅結算申報案件，均應列入抽查」，
    即無牴觸法律可言。故原審判決維持訴願決定及原處分，並
    無不合等語，而為駁回上訴之判決。
五、本院查：
（一）按判決已經確定，而有行政訴訟法第273條第1項第1款規
      定：「適用法規顯有錯誤者」之事由，固得提起再審之訴
      。惟所謂「適用法規顯有錯誤」，係指原判決所適用之法
      規與該案應適用之現行法規相違背，或與解釋判例有所牴
      觸者而言（本院62年判字第610號判例參照）。至於法律
      上見解歧異，再審原告對之縱有爭執，要難謂為適用法規
      錯誤，而據為再審之理由。
（二）又按，依稅捐稽徵法第34條第2項第1款規定，經稅捐稽徵
      機關核定之案件，納稅義務人未依法申請復查者，其核定
      處分固屬確定。惟因同法第21條第2項前段復明文規定：
      「在前項核課期間內，經另發現應徵之稅捐者，仍應依法
      補徵或並予處罰；」可知，於稅捐核定處分確定後，若於
      核課期間內，稽徵機關發現原處分確有錯誤短徵，為維持
      課稅公平原則，基於公益上理由，非不可自行變更原核定
      處分（本院58年判字第31號判例參照）。再「營利事業不
      依規定，設置帳簿並記載者，稽徵機關應處以六百元以上
      、一千五百元以下罰鍰，並責令於一個月內依規定設置記
      載；一個月期滿，仍未依照規定設置記載者，處以一千五
      百元以上、三千元以下罰鍰，並得處以一週以上，一個月
      以下之停止營業；停業期中仍不依規定設置記載者，得繼
      續其停業處分，至依規定設置帳簿時為止。營利事業不依
      本法規定，自他人取得憑證、未給予他人憑證或未保存憑
      證者，稽徵機關應按該項未取得、未給予或未保存之憑證
      而經認定之總額，處以百分之五之罰鍰。」固為所得稅法
      第105條第2、3項所明定；惟此乃關於營利事業未依規定
      設置帳簿及保存憑證之行為罰規定，核與所得稅法第83條
      第3項是針對營利事業未能提示及提示不完全之帳簿、文
      據，稽徵機關應如何核定其所得額之規定，係各具不同規
      範目的；亦即營利事業不因有所得稅法第105條第2、3項
      規範之情形遭處罰，其所得額之核定即當然無同法第83條
      第3項規定之適用。故而，財政部為建立營利事業所得稅
      結算申報書面審核案件抽查制度所訂立之營利事業所得稅
      結算申報書面審核案件抽查辦法第3條：「經稽徵機關書
      面審核核定之營利事業所得稅結算申報案件，均應列入抽
      查，其範圍如左：．．．。」及第5條：「依前條規定應
      行抽查之案件，其經會計師查核簽證者，稽徵機關應通知
      代理會計師向委託人調取帳簿文據查核。但不得以電話或
      口頭通知。經依前項通知而逾期未提送，或因該代理會計
      師喪失稅務代理人資格，或其他原因致無法通知者，稽徵
      機關得直接向該事業調取帳簿文據查核」之規定，乃為執
      行營利事業所得稅結算申報書面審核案件抽查制度所必要
      之細節性及技術性規範，並其內容亦與上述法律規定意旨
      無違，故原確定判決予以援引，依上開所述，自無適用法
      規顯有錯誤情事。再審原告以其一己之見解，主張上述營
      利事業所得稅結算申報書面審核案件抽查辦法規定牴觸稅
      捐稽徵法第34條第2項第1款及所得稅法第105條，原確定
      判決予以援引，違反中央法規標準法第11條及稅捐稽徵法
      第1條之1後段云云，指摘原確定判決有行政訴訟法第273
      條第1項第1款規定之適用法規顯有錯誤之再審事由云云，
      自無可採。是再審原告以原確定判決有適用法規顯有錯誤
      情事，提起本件再審之訴，為顯無再審理由，應予駁回。
據上論結，本件再審之訴為顯無再審理由，依行政訴訟法第278
條第2項、第98條第3項前段，判決如主文。
中    華    民    國    95    年    2     月    9     日
                  第五庭審判長法  官  高  啟  燦
                              法  官  蔡  進  田
                              法  官  黃  璽  君
                              法  官  鄭  小  康
                              法  官  楊  惠  欽
以  上  正  本  證  明  與  原  本  無  異
中    華    民    國    95    年    2     月    9     日
                              書記官  張  雅  琴


司法院資訊處製作；財團法人民間司法改革基金會備份。
